臺灣新北地方法院板橋簡易庭小額民事判決
110年度板小字第4638號
原      告  花蓮縣私立玉里老人長期照顧中心(養護型)

法定代理人  蘇正好  


被      告  林文祥  
上列當事人間請求給付醫療費用事件，本院於民國111年10月4日
言詞辯論終結，判決如下：
    主      文
被告應給付原告新臺幣柒萬陸仟玖佰伍拾貳元，及自民國一百一
十年八月三日起至清償日止，按年息百分之一計算之利息。
訴訟費用新臺幣壹仟元由被告負擔。
本判決得假執行；但被告如以新臺幣柒萬陸仟玖佰伍拾貳元為原
告供擔保，免為假執行。
    事實及理由
壹、程序事項：
    按訴狀送達後，原告不得將原訴變更或追加他訴。但請求基
    礎事實同一、擴張或減縮應受判決事項之聲明，不在此限，
    此參諸民事訴訟法第255條第l項第2、3款之規定自明。查，
    本件原告起訴時，訴之聲明原為：「債務人應給付債權人新
    臺幣（下同）76,592元，及自支付命令送達翌日止至清償日
    止，按年息百分之1計算之利息。」等語，嗣於本院民國111
    年2月11日言詞辯論期日，變更訴之聲明為：「被告應給付
    原告76,952元，及自支付命令送達翌日起至清償日止，按年
    息百分之1計算之利息。」等語。經核原告所為訴之追加、
    變更，揆之前開規定，核無不合，均應予准許。
貳、實體事項：
一、原告主張：
㈠、訴外人林蜜為原告長期照顧中心住民，於107年04月30日17時
    ，個案因神智昏迷混亂，由里長及社工帶來緊急入住，並聯
    絡其弟即原告負責入住簽約事宜及養護費用。訴外人林蜜因
    身體虛弱，無法平衡站立，乏人照料，經常發生跌倒，76歲
    獨居未婚，服用藥物不詳，有糖尿病、巴金森氏症、腎臟病
    、心臟衰竭等病史，乳癌末期未治療，目前每日兩次施打in
    sulin(胰島素)。訴外人林蜜於109年6月11日13時49分自然
    死於榮總玉里分院安寧病房。嗣原告於109年6月16日主動撥
    電話給被告，兩造約在玉里的瓦拉米客棧，商談訴外人林蜜
    遺物及費用結算事宜，原告帶著一份林蜜遺物清單及109年3
    月1日以後帳務結算清單、紫色斜背式包包，向被告告知郵
    局、農會、土銀存簿提領金額狀況(也出示郵局、農會、土
    銀之相繼提領手機照片，告知三本剩餘款多少，經核對無誤
    )，並說明將提領金額部分，先抵用訴外人林蜜住院看護費
    用，有剩餘款再抵原告月費欠款76,952元，另將訴外人林蜜
    生前重要證件、紫色包包及遺物面交，點收確認無誤後，由
    被告被告親自簽名原告留存，被告並告知原告說：「林蜜剩
    餘之尾款一定會付清，請放心」。自109年6月16日交還遺物
    及餘款結算後，被告被告尚欠原告76,952元。至109年9月22
    日，被告仍遲遲未清償欠款，原告遂以存證信函予以催討。
㈡、簽署契約書當日原契約書之資料填寫，因慮及被告自述年歲
    大，寫字不便，被告特要求原告協助填寫基本資料，原告經
    詢問被告後代書寫基本資料，惟獨「乙方：林文祥(家屬親
    簽)，(用印或指印)」，此欄已特別註明，非家屬親簽不可
    ，此可參考原契約書第8頁前後的文字體，原告字體習慣右
    傾書寫，唯獨乙方之「簽字欄及林文祥印章欄」，卻為左傾
    字體，即可判斷，確為被告本人簽字及用印無誤；至於被告
    的簽名為何與「林蜜生前遺物領回清單」簽名有差異，推測
    因當時在玉里瓦拉米客棧，是在床上用背包當墊板騰空書寫
    的，故字體潦草，自然不會相似。然細看被告所提107年4月
    30日、109年6月11日、110年8月3日、110年8月3日被告民事
    聲明異議狀的簽名也都不一樣，原告相信被告應該不常書寫
    中文字，以致每次簽名都不一樣。至基本資料之緊急聯絡人
    確為被告代筆填寫，自與被告之「乙方：林文祥(家屬親簽)
    」簽名有極大差異，用印亦為被告自己蓋的。另可參閱原告
    與被告108年8月至109年6月間雙方互通賴的截圖文字，包括
    原告對被告訴及訴外人林蜜病情及治療、費用說明及催討、
    低收入戶資格申辦討論等等，被告字裡行間，盡是關懷與告
    知，對照被告云「林蜜非被告委託照顧，兩者從未有契約關
    係」確有極大反差，被告根本無法自圓其說「林蜜非被告委
    託照顧」。被告確係於107年9月19日至花蓮慈濟總院陪同林
    蜜完成診治討論，並於107年9月20日與原告完成訴外人林蜜
    之追溯簽訂入住契約書，並在原告照顧中心陪訴外人林蜜入
    住兩天。
㈢、原告照顧中心收費通知單及費用收據正本，按慣例均是每月
    寄出，依照合約書採每月結帳。如被告果認為契約書非其所
    定，為何於接收原告照顧中心收費通知單後，逐次的約2個
    月匯一次款，經查於107年06月27日匯款65,356元(5-6月份)
    、107年08月08日匯款62,809元(7-8月份)、107年12月12日
    匯款86,631元(9-12月份)、108年02月14日匯款59,341元(1-
    2月份)、108年04月23日匯款58,852元(3-4月份)、108年06
    月18日匯款57,135元(5-6月份)、108年08月14日匯款57,703
    元(7-8月份)，共計七次匯款共計447,827元，之後因訴外人
    林蜜因病情加劇，住院頻繁，未再付款，換言之，被告早已
    視同履約。為此依系爭養護契約之法律關係提起本訴，並聲
    明：被告應給付原告76,952元，及自支付命令送達翌日起至
    清償日止，按年息百分之1計算之利息。
二、被告則以：
㈠、經查，被告並未簽署訴外人林蜜入住原告照顧中心之入住契
    約書，然系爭契約書上卻有被告簽名及用印，與被告本人簽
    名筆跡有極大差異，是該契約書不具效力，已經被告提起原
    告偽造文書刑事訴訟。又查非被告委託原告照顧林蜜，既非
    被告委託原告照顧林蜜，則兩者從未有契約關係，故未有所
    謂債務不履行之事實。
㈡、訴外人林蜜之金融銀行帳號存摺、印鑑皆由原告之服務人員
    逕自保管及領取金額，已違反花蓮縣立案老人福利機構住民
    財務代管注意事項，原告於林蜜往生後，才要求被告出面處
    理後續喪葬及繳納照顧款項，被告請原告提具自107年5月至
    109年6月入住費用細表及相關收據影本(包含醫療收據或其
    他收據影本），至今僅收到原告自行列款費用一覽表乙份，
    未有相證，對於原告所收照顧費用及領取金額是否適當，請
    原告提具107年5月至109年6月入住費用細表及相關收據影本
    ，以資佐證，如原告無法舉證，或其所舉證據尚有疵累，則
    訴請駁回原告之訴。
三、法院之判斷：　　
　　本件原告主張兩造前有簽訂長期照護契約書，且被告應給付
    看護費用76,952元之事實，已據其提出遺物領回清單、109
    年3月1日後帳面支出一覽表、花蓮地方檢察署檢察官不起訴
    處分書、長期照護契約書、雙方line截圖、林蜜個人護理照
    顧紀錄摘錄第22頁至24頁、被告107年6月27日至108年8月14
    日存簿7次匯款紀錄、林蜜107年5月至109年7月入住費用統
    計一覽表、林蜜土地銀行帳號影本、林蜜奠禮10萬元收據、
    林蜜葬儀社花費明細、林蜜之基本資料表(含家系表)為證，
    惟經被告以上開情詞置辯，茲審認如下：
㈠、按當事人主張有利於己之事實者，就其事實有舉證之責任，
    民事訴訟法第277 條本文定有明文。另按文書之證據力，有
    形式上證據力與實質上證據力之分。前者係指真正之文書，
    即文書係由名義人作成；後者則為文書所記載之內容，有證
    明應證事實之價值，足供法院作為判斷而言。必須該文書具
    有形式上證據力，法院始得就其中之記載進而審查其有無實
    質上證據力。私文書形式上證據力，若兩造有所爭執，則應
    由舉證人證其真正，民事訴訟法第357 條前段定有明文。而
    民事訴訟法第358 條關於私文書經本人或其代理人簽名、畫
    押、蓋章或按指印者，推定為真正之規定，須其簽名、畫押
    、蓋章或按指印係本人或其代理人為之，在當事人間已無爭
    執或經舉證人證明者，始得適用（最高法院106年度台上字
    第1896號判決、105 年度台上字第1681號判決、93年度台上
    字第1210號判決意旨參照）。經查：原告主張被告書具系爭
    契約書，惟系爭契約書上之「林文祥」簽名之真正，為被告
    所否認並以前詞置辯。揆諸前揭說明，應先由原告舉證證明
    系爭契約書上之「林文祥」簽名係由被告所親簽，始能依照
    民事訴訟法第358 條之規定，推定系爭契約書為形式真正。
    本院雖依原告之聲請，將系爭契約書原本、被告當庭簽名、
    以被告名義向訴外人中華電信股份有限公司（下稱聯邦銀行
    ）申請行動寬頻之契約書原本、不動產買賣契約書原本、遺
    物領回清單原本等資料，囑託訴外人法務部調查局進行筆跡
    鑑定，惟因資料不足而無法鑑定系爭契約書上之「林文祥」
    簽名是否為被告所簽，有法務部調查局111年4月18日調科貳
    字第11103159720號函、111年7月22日調科貳字第111032386
    60號函可稽。原告雖稱：系爭契約書係被告本人簽字及用印
    等語，惟原告對於系爭契約書上簽名之真正，未能提出足使
    本院達成系爭契約書上「林文祥」之簽名係由被告所親簽心
    證之證據，依前述舉證責任分配原則，即應由原告承擔不能
    舉證之不利益。
㈡、惟本院審酌被告曾於111年2月11日言詞辯論當庭自陳，曾帶
    回一份契約正本，並對原告主張由被告領回訴外人陳蜜之遺
    物並不爭執。又被告分別於107年6月27日、107年8月8日、1
    07年12月12日、108年2月14日、108年4月23日、108年06月1
    8日匯款57,135元、108年8月14日，共計7次匯款總額為447,
    827元予原告用以支付訴外陳蜜之看護費用，堪認被告默認
    系爭契約成立。是原告主張被告應給付剩餘看護費用76,952
    元，自非無據。
四、從而，原告依上開法律關係，請求被告給付76,952元，及自
    支付命令送達翌日即110年8月3日起至清償日止，按年息百
    分之1計算之利息，為有理由，應予准許。
五、本件係依小額程序為被告敗訴之判決，依民事訴訟法第436
    條之20條規定，應依職權宣告假執行；並依同法第392條第2
    項規定，依職權為被告如預供擔保，得免為假執行之宣告。
六、末按適用小額訴訟程序事件法院為訴訟費用之裁判時，應確
    定其費用額，民事訴訟法第436條之19定有明文，爰依民事
    訴訟法第78條之規定，確定本件訴訟費用額如主文第2項所
    示。
中　　華　　民　　國　　111 　年　　10　　月　　21　　日
                  臺灣新北地方法院板橋簡易庭
法  官  許珮育
以上為正本係照原本作成。
如不服本判決，應於送達後20日內，向本院提出上訴狀並表明上
訴理由，如於本判決宣示後送達前提起上訴者，應於判決送達後
20日內補提上訴理由書（須附繕本）。
中　　華　　民　　國　　111 　年　　10　　月　　24　　日
書記官  吳昌穆
附錄：
一、民事訴訟法第436條之24第2項：
    對於小額程序之第一審裁判上訴或抗告，非以其違背法令為
    理由，不得為之。
二、民事訴訟法第436條之25：
    上訴狀內應記載上訴理由，表明下列各款事項：
    (一)原判決所違背之法令及其具體內容。
    (二)依訴訟資料可認為原判決有違背法令之具體事實。
三、民事訴訟法第471條第1項：（依同法第436條之32第2項規定
    於小額事件之上訴程序準用之）
    上訴狀內未表明上訴理由者，上訴人應於提起上訴後二十日
    內，提出理由書於原第二審法院；未提出者，毋庸命其補正
    ，由原第二審法院以裁定駁回之。